【裁判字號】    92,易,1477
【裁判日期】    920718
【裁判案由】    菸酒管理法
【裁判全文】
臺灣高雄地方法院刑事判決                        九十二年度易字第一四七七號
    公  訴  人  臺灣高雄地方法院檢察署檢察官
    被      告  林文獻
右列被告因違反菸酒管理法案件，經檢察官聲請簡易判決處刑（九十一年度偵字第二
六八二九號），本院認不宜以簡易判決處刑，適用通常程序判決如左：
    主  文
林文獻無罪。
    理  由
一、公訴意旨以：被告林文獻未經主管機關許可，自民國九十一年十月間起，在高雄
    巿小港區○○路二一巷一號對面之廢棄工廠內，擅自產製米酒欲販售予不特定之
    人牟利。嗣於同年十一月二十九日十六時八分許，在上址為警會同高雄巿政府財
    政局人員當場查獲，並扣得米酒半成品十桶（每桶三百公斤）、二十公升裝米酒
    成品一桶等物。因認被告林文獻所為係違反菸酒管理法第四十六條之產製私酒罪
    嫌。
二、按犯罪事實應依證據認定之，無證據不得推定其犯罪事實；又不能證明被告犯罪
    者，應諭知無罪之判決，刑事訴訟法第一百五十四條及第三百零一條第一項分別
定有明文。又按刑事訴訟法上所謂認定犯罪事實之證據，係指足以認定被告確有
    犯罪行為之積極證據而言，如未能發現相當證據或證據不足以證明，自不能以推
    測或擬制之方法，以為裁判基礎，最高法院二十九年上字第三一五號及四十年
    台上字第八十六號分別著有判例可資參照。復按菸酒管理法第四十六條所規定係
    在處罰行為人產製私酒之行為，故倘行為人之產製行為尚未有私酒之製成，依刑
    法罪刑法定主義，因該罪不處罰未遂，故前開行為自不為罪，合先敘明。
三、本件公訴人據以認定被告林文獻涉犯違反菸酒管理法第四十六條之罪嫌，無非係
    以被告擅自產製之米酒半成品多達三千公斤、成品亦有二十公升，顯逾供做月子
    自用所需之數量，並有米酒半成品十桶（每桶三百公斤）、二十公升裝米酒成品
    一桶等物扣案可資佐證為其主要論據。訊據被告對於在右揭時、地經警查獲上開
    米酒半成品十桶（每桶三百公斤）、二十公升裝米酒成品一桶之事實固不否認，
    惟矢口否認有何違反菸酒管理法之犯行，辯稱：伊本來要做一點自己食用，後來
    沒有做，伊就拿那些東西餵豬等語。經查：本件被告林文獻於九十一年十一月二
    十九日十六時許為高雄市政府警察局鹽埕分局查獲時，經警當場各別取樣送驗之
    酒類半成品及疑似酒類成品鑑定之結果係：「本案該取樣之樣品經送往本府衛生
    局檢測，經該局表示該半成品及疑似酒類成品，均非屬酒類，無法作甲醇測試，
    故無法提供其檢測報告」，有該局九十二年五月二十六日高市警鹽分三字第○九
    二○○○六二七三號函所附之高雄市財政局九十二年五月二十一日高市財政三字
    第○九二○○○六一三七號函文一紙在卷可稽（九十二年簡字第七五六號刑事卷
    第九頁），顯然被告當時所欲產製之米酒尚未製作完成，而該法既不處罰未遂犯
    ，是被告所為顯然不能成立犯罪，此外，復查無其他積極證據足資證明被告涉有
    起訴書所載之菸酒管理法之犯行，依照上開說明，被告所為既不成立犯罪，自應
    為無罪判決之諭知。
據上論斷，應依刑事訴訟法第三百零一條第一項，判決如主文。
本案經檢察官李宛淩到庭執行職務
中      華      民      國      九十二      年      七    月    十八    日
                                  臺灣高雄地方法院刑事第三庭
                                      法  官  楊  宗  翰
右正本證明與原本無異。
如不服本判決，應於判決送達後十日內，向本院提出上訴狀。
                                      書記官  陳  怡  真
中      華      民      國      九十二      年      七    月   二十一   日


司法院資訊處製作；財團法人民間司法改革基金會備份。
